臺灣高等法院臺中分院刑事判決　　　　94年度上訴字第1357號
上　訴　人　台灣台中地方法院檢察署檢察官
上　訴　人
即　被　告　乙○○
　　　　　　　　　　（
選任辯護人　廖志堯律師
上列上訴人因被告傷害致死等案件，不服臺灣臺中地方法院94年
度重訴字第610號，中華民國94年5月27日第一審判決（起訴案號
：臺灣臺中地方法院檢察署93年度偵字第18419號），提起上訴
，本院判決如下：
    主  文
上訴駁回。
    事  實
一、乙○○曾因公共危險案件，於民國八十六年三月一日為臺灣
    高等法院臺中分院判處有期徒刑六月，緩刑三年確定（緩刑
    期滿未經撤銷）。又因竊盜罪，於九十三年十一月二十九日
    為臺灣臺中地方法院判處有期徒刑六月確定，於九十三年十
    二月二十四日送監執行，應至九十四年六月二十三日縮刑期
    滿，翌日因徒刑執行完畢出監（不構成累犯）。
二、乙○○於九十三年二月間認識張麗娟，進而交往同居，嗣於
    同年七月間因故分手後，張麗娟即有意躲避乙○○；乙○○
    則因與張麗娟交往期間有給張麗娟金錢花用，於分手後認張
    麗娟應有欠其款項而心有未甘，多次前往張麗娟戶籍地即現
    由張麗娟之弟丁○○居住之臺中縣大里市○○街三二號處所
    ，欲探詢張麗娟之居所。於九十三年十月十六日晚上六、七
    時許，乙○○騎乘機車前往臺中縣大里工業區，欲至張麗娟
    之兄張國富之住處尋找張麗娟，在大里市巧遇正要返家之張
    國富，二人即一同前往臺中縣大里市○○路某土虱店吃晚餐
    並飲酒，至同日晚上九時許，張國富再邀乙○○一同前往位
    於上開土虱店附近之卡拉ＯＫ店 (店名不詳)飲酒作樂，均
    由乙○○付帳。至同日晚上十時三十分許，二人一同離開上
    開卡拉ＯＫ店，搭乘計程車至臺中縣大里市○里路二二七號
    「紅姐卡拉ＯＫ」店，進入「紅姐卡拉ＯＫ」店後，乙○○
    要求張國富先告知張麗娟所在，張國富表示要先喝酒，乙○
    ○心有不滿即先行離去，獨自搭計程車返回上開土虱店前取
    回其停放該處之機車後騎乘前往臺中縣大里市○○街三二號
    丁○○住處欲找張麗娟，惟因無人在家，乙○○憤而持石頭
    、手機丟擲丁○○住處房屋玻璃及大門（未發生損壞之結果
    )，旋將機車停放路旁，再搭乘計程車，於同日晚十一時許
    回到「紅姐卡拉ＯＫ」店，向仍留在「紅姐卡拉ＯＫ」店內
    飲酒作樂之張國富詢問張麗娟之下落，張國富仍不願告知，
    乙○○心生不滿，於同日晚十一時許至十一時十分許間之數
    分鐘內，基於傷害張國富之犯意，且客觀上能預見重力毆擊
    人之身體，可能造成人之身體嚴重之內外傷出血休克而致發
    生死亡之結果，能預見而不預見，先以右手將當時已不勝酒
    力而無力反抗之張國富之頭部挾於自己腋下，從座位拖行至
    櫃檯前約一公尺處摔於地上，繼以腳用力猛踹張國富頭、胸
    、腹部等處多下，張國富無力起身反抗，在櫃檯之工作之服
    務員呂國彰及聞聲而出之服務員胡文峰、黃明正見狀，忙上
    前阻止，呂國彰以左手勾住乙○○之右手阻止乙○○，另二
    人亦抓住乙○○，乙○○暫時停歇，旋又突然回頭以腳踹張
    國富之胸部、腹部等處，隨後即至店外大里市○里路○○○
    路一段口攔搭乘計程車離去。張國富因受乙○○之毆擊，受
    有顏面瘀血，顱內出血，胸大動脈破裂，心包囊內外出血，
    胸骨下方出血合併左胸第五、六、七、八肋骨骨折，並刺入
    肝臟造成肝左葉撕裂傷等傷害，經「紅姐卡拉ＯＫ」店之服
    務人員胡文峰於同日晚上十一時十分緊急報警送醫急救後，
    張國富仍因胸大動脈破裂及肝左葉裂傷造成大出血休克，而
    於同年月十七日凌晨四時三十分發生死亡之結果。
三、乙○○於搭乘計程車離開「紅姐卡拉ＯＫ」後，旋返回其停
    放機車處，於同年月十七日凌晨零時許，騎乘該機車前往上
    開丁○○住處找張麗娟，因未見張麗娟，基於毀損之概括犯
    意，在丁○○住處大門外撿拾石頭丟擲丁○○住處二、三樓
    之玻璃，致二、三樓之玻璃各破損一塊，足以生損害於丁○
    ○。乙○○復於同日凌晨二時許騎機車前往丁○○住處，向
    丁○○稱其係因不滿意受張國富之戲弄而毆打張國富，並為
    逼迫張麗娟出面而破壞丁○○住處玻璃，願意賠償等語。因
    與丁○○發生口角，且丁○○拒絕與乙○○談，乙○○竟另
    行起意，基於恐嚇之犯意，向丁○○揚稱：「要讓你們家人
    都死光光，不相信試看看。」等語，而以此加害生命之事恐
    嚇丁○○，使丁○○心生畏懼，而危害於安全。乙○○於恐
    嚇後騎機車離去，旋又折返，承上開毀損之概括犯意，於路
    邊撿拾磚塊丟擲丁○○所使用 (登記為妻廖美惠所有)停放
    於丁○○住處門前之車牌號碼Ｘ５－４０７０號自用小客車
    ，玫該車Ａ柱上方之烤漆破損、板金凹損（檢察官誤載為車
    門凹損），亦足生損害於丁○○。
四、乙○○嗣於九十三年十月十七日凌晨五時許撥打電話予張麗
    娟向張麗娟表示張國富之事係其所為，張麗娟經警要求配合
    ，未告知張國富已經死亡之事，佯向乙○○稱張國富在加護
    病房急救中，需要醫藥費，二人遂約定在臺中市○○路、公
    園路之麥當勞見面由乙○○交付醫藥費，迄同年月十七日下
    午四時十五分，乙○○依約前往時，為警查獲。
五、案經丁○○訴由臺中縣警察局霧峰分局報請臺灣臺中地方法
    院檢察署檢察官偵查起訴。
    理  由
一、傷害致死部分：
  (一)認定犯罪事實所憑證據及理由
  (1)上訴人即被告乙○○於警詢、偵查、原審及本院審理中均坦
    承有毆打被害人張國富致死之行為。
  (2)證人等分別證稱目擊被告毆打張國富或聽聞被告自承有毆打
    張國富之事實：
  目擊證人即「紅姐卡拉ＯＫ」店員工呂國彰於偵查中證稱：
    「我有看到事發全程。死者 (指張國富)一個人坐著喝酒，
    剛來的情形都跟證人胡文峰說的一樣 (證人胡文峰證詞詳見
    後述)，後來被告一進來就罵死者，但我沒有聽見罵什麼，
    之後被告跑到櫃台問我錢付了沒，我說付完了，被告就跑去
    挾住坐在椅子上的死者的頭，挾在腋下，拉死者到櫃台前面
    一公尺的地方，將死者摔在地上，當時死者已喝醉沒有力氣
    反抗，死者頭抬起來，想要起來，但被告用腳正面踢死者的
    頭，我聽到頭砰一聲，我就過去用左手將被告右手勾住，但
    被告身材壯碩，我拉不動，被告還一直用腳踢死者胸、腹部
    。．．．後來我跟服務生將被告拉開，但被告又踢死者腹部
    二下，打完被告要出去時，我看到被告手錶從他身上掉下來
    ，被告就坐計程車離開。」等語（見相驗卷第三九頁）等語
    。
  目擊證人即「紅姐卡拉ＯＫ」店員工胡文峰於偵查中證稱：
    「死者 (指張國富)昨天 (指十月十七日)晚上十時三十分有
    先到店內借所，約十秒後被告就過來問死者呢？我就說死
    者在所，被告就在店內等。」「他們剛進來說要唱歌，被
    告說不要唱，就離開，中間我有出來，但沒有看到被告，等
    我再看到被告時，約發事情的前二、三分鐘，我再入廚房，
    再出廚房時，已經發生事情。」「他們來之後約半小時，我
    在廚房有聽到爭吵聲音，出去就看到死者倒在櫃台前，有看
    到被告踹死者頭、胸部五、六下，當時死者本來要起來，被
    告就踹死者頭部，死者就暈倒了，之後被告又踹死者五、六
    下。」「我們將被告拉開，被告還去踢死者肚子二下，之後
    就離開店內搭計程車離開。」等語（見相驗卷第三十八、三
    十九頁）。
  證人張麗娟於原審證稱被告於十月十七日凌晨四、五時打電
    話說張國富的事是他做的，當時張國富已經死亡，伊沒有告
    訴被告等語 (見原審卷第八十頁)。
  (3)張國富遭被告毆打後，經胡文峰報警並送醫急救，有臺中縣
    消防局緊急救護紀錄表（見偵查卷第四六頁）、臺中縣警察
    局霧峰分局大里分駐所受理各類案件紀錄表（見同卷第二三
    頁）及現場照片可稽。而張國富遭受被告毆打，受有顏面瘀
    血，顱內出血，胸大動脈破裂，心包囊內外出血，胸骨下方
    出血合併左胸第五、六、七、八肋骨骨折，並刺入肝臟造成
    肝左葉撕裂傷等傷害，雖經急救，仍因胸大動脈破裂及肝左
    葉裂傷造成大出血休克，於九十三年十月十七日凌晨四時三
    十分發生死亡之結果，有臺灣臺中地方法院檢察署驗斷書、
    解剖筆錄、解剖報告書、相驗屍體證明書（見相驗卷第六八
    至七九頁）、財團法人仁愛綜合醫院診斷證明書等附卷可稽
    。張國富係因遭被告毆打後，因胸大動脈破裂及肝左葉裂傷
    造成大出血休克，而發生死亡之結果。按頭、胸、腹部各有
    人體之重要器官，對人身體之頭、胸、腹部毆打，客觀上應
    能預見可能造成重要器官之受傷而發生內外出血而危及生命
    ，被告亦非不能預見，乃以拳毆踹之方式毆打張國富之頭
    、胸、腹部，並因而造成張國富之死亡，張國富之死亡與被
    告之毆打行為有相當因果關係，足以認定。
  (二)被告辯解及本院之判斷：
  　被告辯稱係張國富先動手，伊才動手，伊與張國富互踢，只
    踹張國富二、三下，當時有三個人將伊抓住，伊力量不可能
    那麼大，伊是在張國富尚未倒地時踹，不知有無踹到，因已
    喝兩瓶高梁酒云云。另於本院審理中曾質疑張國富與「紅姐
    卡拉ＯＫ」店有消費糾紛，不久前被灌單，張國富邀伊一同
    前往理論，伊發現要不到錢，就說算了，便外出買煙及檳榔
    ，三、五分鐘後回來，回來後向張國富理論何以不告訴張麗
    娟之下落，雙方一言不合就打起來，中間並未前往丁○○家
    。伊毆打張國富後離去時，張國富仍能站起，人還是好好的
    ，可能有第三者於其離去後加以毆打致死云云。並聲請傳喚
    坐檯小姐及證人胡文峰、呂國彰、黃明正與之對質。被告之
    辯護人為被告辯護意旨略以：張國富曾告知被告先前與「紅
    姐卡拉ＯＫ」店有過糾紛，案發當晚係與被告先在某土虱店
    及某卡拉ＯＫ店飲酒甚多後再邀被告陪同至「紅姐卡拉ＯＫ
    」店相挺，對照卷附之台中縣消防局緊急救護紀錄表及台中
    縣警察局霧峰分局大里分駐所受理各類案件紀錄表，可推知
    本案報警及送醫時間為當晚十一時十分左右，究竟被告最後
    離去「紅姐卡拉ＯＫ」店之時間為何，與上述報警及送醫時
    間是否密合，可研判本案是否有其他人之傷害行為。案發現
    場附近路口原有監視器，一般卡拉ＯＫ店通常亦應有監視器
    ，但案發後警方未予查扣，目前已逾一般保存期限，無法查
    證，顯有重大過失。且本案為傷害致死，原判決量刑過重等
    語。另被告於原審之辯護人為被告辯護稱被告平時有躁鬱情
    形，案發當時被告可能因飲酒不勝酒力已達精神耗弱等語。
    經查：
  (1)被告於警詢時供稱伊向張國富詢張麗娟之所在，張國富說他
    高興說就說不高興說就不說，伊當場就很生氣，出手朝他身
    上揮拳，以踹他，直到他倒地等語；於偵查中供稱伊向張
    國富詢問張麗娟之所在，向張國富說你不要這樣，錢也拿了
    不少，但張國富還是不說，伊就抓住張國富起來摔等語，均
    自承係因不滿張國富不告知張麗娟之下落而對張國富拳打
    踢，並未提及張國富有出手或係與張國富互踢情形。又證人
    呂國彰全程目擊被告毆打張國富之過程，依呂國彰於偵查中
    之證詞，被告係將張國富之頭部挾在腋下，拉到櫃台前面一
    公尺處摔在地上，張國富無力起身，而被被告用腳正面踢頭
    ，被告右手雖被呂國彰左手勾住，但因被告身材壯碩，呂國
    彰拉不動，仍一直用腳踢死者胸、腹部，被拉開後仍繼續踢
    張國富腹部。而依胡文峰於偵查中之證述，其於聽到爭吵聲
    後來到現場，已見張國富倒地，被告仍踹張國富頭、胸部五
    、六下，與呂國彰所證被告一直以踢踹張國富之情節相符
    。參酌張國富受有顏面瘀血，顱內出血，胸大動脈破裂，心
    包囊內外出血，胸骨下方出血合併左胸第五、六、七、八肋
    骨骨折，並刺入肝臟造成肝左葉撕裂傷等傷害，被告係不斷
    使力踹張國富之頭、胸、腹等處，足以認定。即被告於本院
    準備程序中亦供稱伊當時有點醉意，是亂踹的，不清楚踹張
    國富何部位等語 (見本院卷九十四年七月十三日筆錄)，其
    於本院審理時辯稱與張國富互踢，被三人拉住，只踹張國富
    二、三下云云，顯係卸責之詞，不足採信。
  (2)關於被告於何時毆打被告，被告於警詢時供稱張國富先帶伊
    到大里市○○路一家土虱店內到喝酒，然後再到一家卡拉Ｏ
    Ｋ店內續攤，再到「紅姐卡拉ＯＫ」店繼續喝酒，伊離席坐
    計程車回至土虱店騎伊之機車至同市○○街三二號張麗娟之
    弟丁○○住所找張麗娟，未見到到張麗娟、丁○○，曾撿拾
    路邊石頭及磚塊及持自己之手機砸丁○○住所玻璃及大門，
    隨後騎機車放置路邊，坐計程車又至「紅姐卡拉ＯＫ」詢問
    張國富，張國富仍拒不告知張麗娟下落而加以毆打直到張國
    富倒地，伊就坐計程車離開等語，於偵查中供稱：伊與張國
    富一起坐計程車去「紅姐卡拉ＯＫ」店，一起進去，進去後
    伊向張國富詢問張麗娟到底在哪裏，張國富說要先喝，伊不
    高興就先走了，坐計程車去土虱店騎機車至丁○○住處找張
    麗娟，丟石頭在丁○○家玻璃，丟完之後伊就走了，去「紅
    姐卡拉ＯＫ」店找張國富，張國富還是不說張麗娟之下落，
    伊就抓住張國富起來摔等語，已供明進入「紅姐卡拉ＯＫ」
    店後隨即離去而前往丁○○住處，因未尋獲張麗娟，再返回
    「紅姐卡拉ＯＫ」店詢問張國富，張國富仍不透露，始行毆
    打張國富。而依上開證人胡文峰之證詞，被告與張國富於晚
    上十時三十分先進入店內，之後約半小時，被告即毆打張國
    富，未見張國富有與被告互毆，並指明被告第一次進入「紅
    姐卡拉ＯＫ」店至聽見爭吵聲時相隔半小時，非僅三、五分
    鐘。另據丁○○於原審院審理時證稱：「十點多．．．當時
    發現門口有一支壞掉、碎掉的手機．．．」被告承認丁○○
    所拾獲即扣案之手機係其所有，足見被告確曾在當晚十時多
    許前曾至丁○○住處前。被告於本院陳稱外出三、五分鐘後
    進入紅姐卡拉OK店毆打張國富，不足採信。對照胡文峰上開
    證稱被告離去後約半小時聽見爭吵，及被告上開於偵查中自
    承先去找張麗娟再第二度進入「紅姐卡拉ＯＫ」店，不久即
    毆打張國富等語。而張國富被毆打受傷，隨即由胡文峰報警
    ，依台中縣消防局緊急救護紀錄表記載出勤通知時間為當晚
    十一時十三分，台中縣警察局霧峰分局大里分駐所受理各類
    案件紀錄表記載案發時間為當晚十一時十分，報案時間為當
    晚十一時十五分，則被告毆打之時間係當晚十一時許被告返
    回「紅姐卡拉ＯＫ」店後至十一時十分許之間。被告最後離
    去「紅姐卡拉ＯＫ」店之時間與上述報警及送醫時間並無不
    密合情形。
  (3)關於被告之死因，卷附解剖紀錄記載「三、對死因初步鑑定
    ：一、死者主要外傷是因鈍器物之機械力撞擊所造成之胸
    骨下淤血合併骨折，左肋骨5、6、7、8骨折合併肝臟破裂
    大出血休克死亡。二、死者之傷為前方鈍物機械力撞擊所造
    成之意外死亡。」本院於九十四年十月十四日審理期日傳訊
    證人即解剖張國富之法醫師丙○○，由辯護人與檢察官進行
    交互詰問，證人丙○○證稱：「（辯護人問：提示相驗卷68
    到79頁之驗斷書、解剖紀錄），在78頁死因判斷你記載死者
    主要外傷是因鈍器物之機械力撞擊所造成的，依據你所見死
    者的傷勢，鈍器物據你研判，是指那一類？請舉例說明可能
    的狀況，機械力撞擊又係指那一種方式？)一般來說鈍器物
    是指鐵棍類的東西，我以為本案是車禍案件所以上面記載機
    械力，因為本件被害人骨折太厲害了，而一般以棍棒來打的
    時候，很少連續骨折，不至於會這麼嚴重。」「 (辯護人問
    ：互毆、打架的情情況下，如何會造成此傷勢？)倒在地上
    ，用穿鞋子的腳去踹的。」「 (辯護人問：是否可以研判這
    樣的傷勢是一人獨立所為或是有可能二人以上？)因為被害
    人身上各部位的傷勢都是單一的，而且不是前後左右都有，
    一個人可能完成。」「 (辯護人問：你剛剛所言是否已經考
    量出手方向不同，力道大小不同等因素？)是的，像被害人
    頭部的外傷有像是倒在地上用腳去踹，因為頭的兩側都有受
    傷，而且一邊大、一邊小。」「 (檢察官問：從本案的事實
    來看，本案的證人以及被告的自白，被害人確實被被告夾住
    頭部，摔倒在地上，被告連續用腳去踹，依照證人的證述以
    及被告當時承認的狀況，被害人的傷勢與被告的自白是否可
    以吻合？)是的。」「 (檢察官問：用腳去踹是否就是如同
    你剛剛所說的鈍器物或機械力？)我所稱的機械力是指力量
    很大，被害人如果是躺在地上被站立的人用穿鞋子的腳去踹
    ，這鞋子也可說是鈍器，是可能造成這樣的情形，而且被害
    人是單邊連續骨折，應該是人為的，如果是兩邊骨折的話，
    可能就是車禍，所以用腳去踹也是我所說的鈍器物或是機械
    力。」另關於被告表示其當天是穿普通的涼鞋，是塑膠材質
    ，軟底的一節，證人丙○○證稱：「這也是會造成一樣的傷
    害，因為被害人躺在地上有地面的阻力，縱然塑膠軟底的鞋
    子，有夾層的力量會造成鈍器傷。」已證實張國富所受傷勢
    與被告毆打方式相吻合，此外復查無其他證據可證除被告外
    尚有其他外力介入，被告質疑可能有第三者毆打張國富之情
    事形，純屬臆測，不足採信。
  (4)關於「紅姐卡拉ＯＫ」店有無設置監視錄影設備一節，經台
    中縣警察局霧峰分局調查後函復原法院，該店原有此設置，
    但因老舊無法使用，且該店已歇業，有該分局及所附筆錄在
    卷。被告未提出該坐檯小姐之之姓名供查證，無從傳訊。且
    證人呂國彰目擊毆打全部過程，胡文峰目擊張國富倒地後之
    過程，並報警將張國富送醫，黃明正於警詢時曾為與呂國彰
    、胡文峰情節相同之陳述，原審曾經傳喚黃明政，送達通知
    書寄存於派出所，黃明政未到庭作證，本院審酌呂國彰、胡
    文峰之證詞明確，且被告於聽聞證人即法醫丙○○作證說明
    後，不再質疑，當庭認罪。被告有傷害張國富致死之行為，
    事證明確，無再追查坐檯小姐及傳訊胡文峰、呂國彰、黃明
    正之必要。
  (5)被告並無精神方面之病史，為被告所不爭執。被告固先後在
    土虱店與附近之某卡拉ＯＫ店飲酒，惟審酌被告與張國富同
    往「紅姐卡拉ＯＫ」店時，仍向張國富詢問張麗娟之下落，
    因張國富表示要先飲酒而後自行前往丁○○住處找張麗娟，
    又未尋獲而返回「紅姐卡拉ＯＫ」店再詢問張國富，因張國
    富拒不告知而加以毆打，已如前述。被告於警、偵訊及原審
    審理中均自承係因不滿被告「吃也吃了，拿也拿了」，不
    告知張麗娟之下落，始憤而毆打張國富，其當時之精神狀況
    顯然並無心神喪失或精神耗弱情形。
二、毀損及恐嚇危安全部分：
    被告坦承有上開毀損之行為，惟否認有恐嚇行為，辯稱只有
    三字經，並無恐嚇言詞云云。查上開被告毀損丁○○住處
    玻璃大門、汽車及恐嚇要讓丁○○全家死光光之犯罪事實，
    業據被害人丁○○指訴綦詳，並經證人廖美惠於偵查中、原
    審審審理時及丁○○於原審審理時證述伊二人約於九十三年
    十月十六日晚上十點多返家時，在住處前地上發現一支碎裂
    之手機，翌日即同月十七日凌晨約十二時許，住處玻遭人丟
    擲石頭打破，凌晨二時許被告騎ＣＧ８─５１０機車至其住
    處，叫嚷找張麗娟，與丁○○其發生口角，當面向丁○○其
    揚言恐嚇要讓丁○○全家死光光，又砸丁○○所使用之汽車
    等語（見偵查卷第十三、七八頁、原審卷第七四、七五頁、
    本院九十四年五月十三日審理筆錄）。證人張麗娟於偵查中
    及原審審理時證稱伊於九十三年十月十七日凌晨十二點十幾
    分回家，樓上玻璃已經破掉，丁○○已經撿到被告的手機，
    丁○○有拿給伊看。被告約於凌晨二點多來，丁○○有出去
    跟被告講話，伊站在裡面隔著鐵門觀看，有看到被告拿東西
    砸丁○○的車，被告有說他要解決伊兄 (指張國富)的事，
    玻璃是他做的，又丟下一句話說要讓全家死，並拿磚塊砸汽
    車等語（見偵查卷第七八頁、原審卷第七八、七九頁）明確
    ，三證人證詞互核相符。此外並有丁○○住處玻璃及汽車受
    損之照片多張附卷可稽。被告於原審審理時承認有上開向丁
    ○○恐嚇之事實，雖於本院審理時翻異，無非卸責之詞，不
    足採信。
三、論罪科刑之依據：
  (一)被告毆打張國富致死部分，係犯刑法第二百七十七條第二項
    前段傷害致人於死罪。檢察官起訴原認被告係犯刑法第二百
    七十一條第一項基於殺人之不確定故意，以手、腳毆打方式
    殺害被害人張國富，其後實行公訴時則以被告以徒手毆打人
    之胸、腹部，而認依被告攻擊手段及部位而言，應係有使人
    受重傷之故意，而變更起訴法條為刑法第二百七十八條第二
    項使人受重傷致死罪。按加重結果犯，以行為人對於加重結
    果之發生有預見之可能，能預見而不預見者為要件。刑法第
    二百七十七條第二項前段之傷害致人於死罪，係對於犯普通
    傷害罪致發生死亡結果所規定之加重結果犯，以行為人對於
    傷害行為有犯意，對於死亡之結果客觀上「能預見」而主觀
    上「不預見」者成立。而刑法上殺人罪或重傷罪，必行為人
    有殺人或重傷之犯意，且對於死亡或使人受重傷之結果有預
    見，此與傷害罪僅基普通傷害之犯意不同。又所謂重傷，依
    刑法第十條第四項規定係指下列傷害：一、毀敗一目或二目
    之視能。二、毀敗一耳或二耳之聽能。三、毀敗語能、味能
    或嗅能。四、毀敗一肢以上之機能。五、毀敗生殖之機能。
    六、其他於身體或健康，有重大不治或難治之傷害。本件公
    訴人並未指出被告係出於使張國富受何種重傷害之犯意為本
    件犯行，參酌被告以拳毆打張國富之頭、胸、腹等部位，
    而人體之頭、胸、腹等部位各有重要器官，用力加以毆打，
    原可能造成各該器官之內、外傷，張國富在無反抗且跌倒在
    地之情況下，被告仍以踹，客觀上應可預見可能造成嚴重
    骨折或內臟受傷而危及張國富之生命，此固可認定，惟被告
    之毆打張國富並無致其死亡或受重傷之犯意，且對張國富之
    死亡無預見，有下列事證：1.被告與張國富平時並無交往，
    亦無仇隙，僅因被告與張麗娟之交往同居，被告曾前往張麗
    娟在台中縣大里市○○路三二號住處，而與張麗娟之兄張國
    富有謀面之緣，業據證人張麗娟於本院審理時證述明確，被
    告與張國富間既無冤仇，衡情無必致張國富於死或使受重傷
    之意。2.本件案發，係被告前往張麗娟住處尋訪未果，而在
    臺中縣大里市某處偶遇張國富，為探尋張麗娟之去向，與張
    國富一同飲酒作樂，俾打聽張麗娟之下落，被告並已連續二
    次付帳，又與張國富一起進入「紅姐卡拉ＯＫ」店，張國富
    表示要先喝酒，不願告知張麗娟所在，被告即自行離去，自
    行至丁○○住處找張麗娟，因未尋獲張麗娟而返回「紅姐卡
    拉ＯＫ」店，欲再向張國富詢問，詎張國富仍不願告知，被
    告始徒手毆打張國富，依當時之客觀情狀，顯係出於洩憤而
    基於普通傷害之犯意毆打張國富，難認有加以殺害或使受重
    傷之動機。3.被告毆打張國富並未使用任何器械，此分據證
    人胡文峰、呂國彰等人證述明確。果被告有致張國富死亡或
    使其受重傷之犯意，則其在離開「紅姐卡拉ＯＫ」店之半小
    時時間內，有充足之時間備妥足以致人於死或受重傷之器械
    ，被告係空手返回「紅姐卡拉ＯＫ」店，在詢問張國富關於
    張麗娟之下落未果後始毆打張國富，顯係一時激憤之偶發行
    為，在被告當時已有飲酒之情況下，出手難免不知輕重，且
    在胡文峰等阻止下停止毆打，自行搭計程車離去，難認被告
    係基於殺人或使人受重傷之犯意毆打張國富。4.張國富所受
    傷勢，係顏面瘀血，顱內出血，胸大動脈破裂，心包囊內外
    出血，胸骨下方出血合併左胸第五、六、七、八肋骨骨折，
    並刺入肝臟造成肝左葉撕裂傷等，雖有顏面瘀傷及顱內出血
    ，但引起死亡之直接原因乃係胸、腹部之外傷胸大動脈破裂
    及肝左葉裂傷造成大出血休克，有上開臺灣臺中地方法院檢
    察署驗斷書、解剖筆錄、解剖報告書、相驗屍體證明書、財
    團法人仁愛綜合醫院診斷證明書等附卷可查。被告自稱當時
    對張國富亂打一通，不清楚張國富何時倒下，此與張國富身
    體各處均有受傷之情形相符。可見被告並非針對張國富之某
    處要害加以攻擊，而係酒後情緒失控下對張國富之身體各處
    胡亂踢打，難認被告行為係出於殺人或使受重傷之故意。5.
    另依被告犯後之行止，被告於毆打張國富受傷後，旋前往丁
    ○○住處，向丁○○表示係其毆打張國富，願意賠償醫藥費
    ，復撥打電話予張麗娟，表示張國富之事係其所為，因張麗
    娟為配合警方辦案，未告知被害人張國富已經死亡之事，佯
    向被告稱張國富在加護病房急救中，需要醫藥費，二人約定
    在臺中市○○路、公園路之麥當勞見面交付醫藥費，迄同年
    月十七日下午四時十五分，被告依約前往時始為警查獲等事
    實，業據被告於本院審理時坦白不諱，並經證人丁○○、張
    麗娟證述屬實。可見迄被告為警逮捕時，仍以為張國富只是
    受傷，並願意負賠償之責，倘若被告原有意使張國富死亡或
    受重傷，依一般常情，任由張國富無錢醫治而死亡或傷勢擴
    大，可稱其心意，乃竟主動與張麗娟聯繫，並交付醫藥費，
    顯無意使張國富死亡或受重傷，亦無預見張國富死亡或重傷
    。被告係基於普通傷害人之身體之犯意毆打張國富，檢察官
    起訴認係基於不確定之殺人故意，及嗣後變更起訴法條認被
    告係出於使人受重傷之故意，均有未洽。惟被告犯罪事實與
    檢察官起訴犯罪事實之基本社會事實同一，起訴法條應予變
    更。
  (二)被告毀損部分，係犯刑法第三百五十四條之罪。
  (三)被告恐嚇危害安全部分，係犯刑法第三百零五條之罪。
  (四)被告所犯傷害致人於死罪、毀損、恐嚇危害安全罪，犯意各
    別，罪名互殊，應分論併罰。
  (五)原判決審酌被告為尋證人張麗娟不著，因張國富不願告知張
    麗娟之下落，遽以暴力相向之犯罪動機；被告曾有公共危險
    案件、竊盜前科，有臺灣臺中地方法院檢察署刑案資料查註
    紀錄表及臺灣高等法院被告全國前案紀錄表各一件在卷可稽
    ，其品行非端；被告在「紅姐卡拉ＯＫ」店之公共場所，對
    被害人張國富施以暴力，反社會性格及法敵對意識明顯，復
    更因之造成被害人張國富死亡之結果，生命之消逝，無可回
    復，犯罪所生之損害既重且鉅；毀損及言詞恐嚇之犯罪手段
    ；犯後迄未與張國富家屬和解賠償彌補損害，量刑不宜輕縱
    ；並被告為國中肄業，教育程度較低，社會適應力可能較一
    般人差，及坦承犯罪之犯罪後態度尚稱良好，並斟酌檢察官
    之求刑之範圍等一切情狀，量處如主文所示之刑，並定其應
    執行之刑，認事用法核無違誤，量刑亦妥適。被告否認恐嚇
    併就傷害致死部分以量刑過重為由提起上訴，本院審酌被告
    素行不良，其雖無殺害張國富之意，但僅因張國富不遂其意
    ，即以殘忍手段當眾施行毆打，犯後復至丁○○住處叫囂，
    另犯他罪，不見悔意，認原判決量刑並無不當，被告上訴無
    理由。檢察官以被告惡性重大，原判決量刑過輕為由上訴，
    亦無理由，均應予駁回。
據上論斷，依刑事訴訟法第三百六十八條，判決如主文。
本案經檢察官甲○○到庭執行職務。
中　　華　　民　　國　　94　　年　　9　　月　　28　　日
               刑事第九庭  審判長法　官　陳　筱　珮
                                 法　官　趙　春　碧
                                 法　官　康　應　龍
上列正本證明與原本無異。
傷害致人於死罪得上訴。
毀損罪及恐嚇危害安全罪不得上訴。
如不服本判決應於收受送達後十日內向本院提出上訴書狀，其未
敘述上訴之理由者並得於提起上訴後十日內向本院補提理由書（
均須按他造當事人之人數附繕本）。
                                 書記官　黃　薰　慧
中　　華　　民　　國　　94　　年　　10　　月　　3 　　日
　　　　　　　　　　　　　　　　　　　　　　　　　　　Ｆ
